臺灣宜蘭地方法院交通事件裁定　　　　　96年度交聲字第72號
移送機關　　交通部公路總局臺北區監理所宜蘭監理站
異　議　人
即受處分人　環亞通運有限公司
法定代理人　曹素貞
上列異議人因違反道路交通管理處罰條例案件，對於交通部公路
總局臺北區監理所宜蘭監理站於96年3月7日所為之處分（原處分
案號：宜監字第裁43-Q00000000號)，聲明異議，本院裁定如下
：
    主  文
原處分撤銷。
環亞通運有限公司不罰。
    理  由
一、按裝載砂石、土方未依規定使用專用車輛或其專用車廂未合
    於規定或變更車廂者，處汽車所有人新臺幣（下同）4萬元
    以上8萬元以下罰鍰，並當場禁止通行，道路交通管理處罰
    條例第29條之1第1項定有明文。
二、本件原處分機關係以異議人即受處分人環亞交通股份有限公
    司，於民國96年1月26日下午1時45分許，駕駛車號698-GX營
    業貨運曳引車，載運砂石土方之專用車箱未合於規定，行經
    宜蘭縣石城稽查站時，為警攔停，並以受處分人有違反道路
    交通管理處罰條例第29條之1第1項規定之行為掣單舉發，並
    由駕駛人劉進忠當場簽收，嗣受處分人於舉發通知單所載應
    到案日期前向原處分機關提出申訴，案經原處分機關仍認受
    處分人確有上開違規行為，並依道路交通管理處罰條例第29
    條之1第1項之規定，於96年3月7日裁處受處分人罰鍰4萬元
    。
三、受處分人固不否認其所有之車輛有於上開時地為警攔停舉發
    之事實，惟堅決否認有何違反道路交通管理處罰條例規定之
    行為，辯稱：載運的並非一般土石，而係水泥原料，使用一
    般車廂即可載運等語。經查，證人甲○○○○於本院調查時
    證稱：「當時違規車輛的車斗與一般載運砂石的車斗不一樣
    ，因為漆的顏色不一樣，所以才攔停，我有上去查看，並問
    司機所載運的究竟是砂石還是水泥原料，司機好像也不太清
    楚……時間太久了，我也不太確定載運的究竟是砂石或是水
    泥原料……水泥原料的判斷並不是很容易判斷」等語在卷（
    見本院卷第26頁筆錄），則依證人甲○○○○之證述可知，
    證人潘憲毅對於受處分人所有之車輛所載運之物品究竟為土
    石或水泥原料，並無從確定，且對於是否為水泥原料，亦表
    示判斷不易，則證人甲○○○○於開立舉發單時是否有誤認
    之可能，即有可疑。且依受處分人所提出當日經宜蘭縣政府
    稽查站所開立之出場單據即明確記載載運之物品名稱為「水
    泥原料」，核與受處分人所陳其係載運水泥原料等情相符，
    應堪認定受處分人所述其係載運水泥原料等情為真實。而經
    本院函詢宜蘭縣政府之結果，本件受處分人所載運之物為水
    泥原料之黏土等情，亦有宜蘭縣政府96年7月30日府旅商字
    第0960097067號函及宜蘭縣政府所出具之EC013796號三聯單
    在卷可稽，自可認受處分人所載運之水泥原料為黏土。而參
    酌本院詢問交通部公路總局載運黏土是否需使用專用車廂、
    車輛一節，經其回覆條文內容僅記載砂石、土方，無法答覆
    黏土是否需使用專用車廂、車輛等語，亦有交通部公路總局
    96年8月7日路監交字第0960037538號函及本院公務電話紀錄
    存卷可參，依其回覆意旨可知，水泥原料之黏土，實與一般
    之砂石、土方有異。再參酌交通部交路字第0950051908號函
    對於「乾拌水泥砂」是否屬「砂石土方」一節稱：「乾拌水
    泥砂既為砂石與水泥混合物，且應是以砂石為主要組成，本
    部認應有上開條例條文規定之適用」，其認定乾拌水泥砂係
    因主要組成為砂石，而認係符合上開條文規定之「砂石土方
    」，從而，
    本件受處分人所載運之物既全為水泥原料之黏土，並無與砂
    石混合之情形，自應堪認載運黏土尚非屬上開條文所規範「
    砂石土方」之範圍內，故載運水泥原料之黏土，自無需以專
    用車廂或車輛載運，受處分人上開所辯，非屬無據，應堪採
    認。
四、綜上所述，原處分機關所認定受處分人所有之上開車輛裝載
    砂石未依規定使用專用車廂之事實，既有前揭不當之處，而
    原處分機關未予詳查遽對受處分人為前開裁決，尚有未洽。
    受處分人聲明異議意旨否認違規指摘原裁決不當，為有理由
    ，是原裁決既有前開違誤即屬無可維持，應由本院予以撤銷
    改判，並另為不罰之諭知，而裁處如主文第2項所示之處分
    。
據上論斷，應依道路交通案件處理辦法第20條前段，裁定如主文
。
中　　華　　民　　國　　96　　年 　　8　　月　　31　　日
                  交通法庭法  官  鄭貽馨
以上正本證明與原本無異。
如不服本裁定，應於裁定送達後5日內向本院提出抗告狀。（應
附繕本）
                          書記官  林嘉萍
中　　華　　民　　國　　96　　年　　9 　　月　　3 　　日
